最高法院刑事判決　　　　　　　　　　111年度台上字第272號
上　訴　人　李世宗



上列上訴人因公共危險案件，不服臺灣高等法院中華民國110 年
11月3日第二審判決（110年度上訴字第377 號，起訴案號：臺灣
新北地方檢察署108年度偵字第24723號），提起上訴，本院判決
如下：
    主  文
上訴駁回。
    理  由
按刑事訴訟法第377 條規定：上訴於第三審法院，非以判決違背
法令為理由，不得為之。是提起第三審上訴，應以原判決違背法
令為理由，係屬法定要件。如果上訴理由書狀並未依據卷內訴訟
資料，具體指摘原判決不適用何種法則或如何適用不當，或所指
摘原判決違法情事，顯與法律規定得為第三審上訴理由之違法情
形，不相適合時，均應認其上訴為違背法律上之程式，予以駁回
。
查：
本件原判決撤銷第一審之科刑判決，改判依想像競合犯之例，
  從一重論處上訴人李世宗放火燒燬現供人使用之住宅未遂罪刑
  （係以一行為觸犯放火燒燬現供人使用之住宅未遂罪、放火燒
  燬他人所有物罪；處有期徒刑5年6月。至其被訴想像競合犯殺
  人未遂部分，不另為無罪之諭知），並為沒收之宣告，已綜合
  卷內所有證據資料及調查證據之結果，敘明認定上訴人有原判
  決犯罪事實欄一所載之放火燒燬他人所有物、現供人使用住宅
  （未遂）等犯行之得心證理由。並對於上訴人否認犯罪所持辯
  解：本案監視器錄影畫面中的人不是我，也看不出來該人縱火
  後進入大東街00號，我於民國108年7月31日遭警察拘捕，經過
  樓下火場時，只見大東街00號、00號騎樓間有2 輛受燒僅存骨
  架之機車，並無檢察官起訴所指10幾輛汽、機車遭燒燬之事實
  ；我是紐約州立大學水牛城分校物理博士，根據我的專業判斷
  ，按照消防局報告記載之天候及現場狀況，燒1 輛機車不可能
  在10幾分鐘內延燒到10幾輛汽、機車及建物，也不可能將機車
  燒到只剩骨架，鋼筋水泥建物更是不可能用火燒燬，況且現場
  照片顯示地面沒有拉水線滅火後應有的水漬，卻有一堆不知從
  何而來的石頭，可見事實上根本沒有本案火災存在，這些卷證
  都是偽造的等語，如何認為不可採等情，詳予指駁（見原判決
  第5 至16頁）。另敘明原審辯護人聲請囑託轄區派出所警員對
  新北市○○區○○街00號全棟住戶拍照或製作身體、體重等外
  觀、體型紀錄，以及進行機車燃燒測試；暨上訴人聲請勘驗其
  警詢錄音、錄影光碟，如何認為無必要等旨（見原判決第15至
  16頁）。
經核原判決之採證認事並無違反經驗法則、論理法則，亦無任
  意推定犯罪事實、違背證據法則、判決理由不備、理由矛盾或
  不適用法則、適用法則不當之違誤。
再：
㈠依卷內資料：
⒈審判期日之訴訟程序，專以審判筆錄為證，刑事訴訟法第47條
  定有明文，原審於110年7月21日、同年9月15日、同年9月16日
  、同年9月28日、同年10月1日進行審判期日時，檢察官均有依
  法律程序分別表示意見、對證人進行交互詰問、辯論（見原審
  卷一第493至505頁、原審卷二第123至147、161至174、219 至
  237、321至341 頁），並無何到庭未陳述意見情事，自無未經
  檢察官到庭陳述而為審判之違法可言。
⒉審判非一次期日所能終結者，除有特別情形外，應於次日連續
  開庭；如下次開庭因事故間隔至十五日以上者，應更新審判程
  序，刑事訴訟法第293條定有明文。原審於110年9 月15日未能
  終結審判而改於次日（即同年9 月16日）開庭，於法並無違誤
  ，尚難認係出於對上訴人疲勞訊問之意。何況，上訴人於同年
  9 月16日審判期日時質疑為何對其疲勞訊問後，原審審判長即
  詢以要改何時，並徵詢原審辯護人是否改期，嗣即依上訴人及
  其原審辯護人之意見，中止該次審判，並改於同年9 月28日續
  行審判程序（見原審卷二第172至174頁），顯見原審並未無視
  上訴人所表達之身心感受，更難謂有何疲勞訊問情事。
㈡刑事訴訟法第379 條第10款固規定，依本法應於審判期日調查
  之證據而未予調查者，其判決當然違背法令。但應行調查之證
  據範圍，在同法並未定有明文，該項證據，自係指第二審審判
  中已存在之證據，且與待證事實有重要關係，在客觀上認為應
  行調查者而言。原判決已說明如何依據上訴人之部分陳述、證
  人A1、A2（姓名均詳卷）、楊明生、廖詩維、林忠明之證詞，
  佐以卷附之新北市政府消防局火災原因調查鑑定書暨火災原因
  調查鑑定書摘要、火災現場勘察人員簽到表、火災現場勘察紀
  錄及原因研判、火災出動觀察紀錄、火災證物鑑定報告、現場
  相關位置示意圖、火災現場物品配置示意圖、火災現場照片拍
  攝位置圖、火災現場立體配置示意圖、照片、監視錄影畫面翻
  拍照片、第一審、原審勘驗結果、電子發票證明、新北市政府
  警察局板橋分局搜索扣押筆錄、扣押物品目錄表、扣押物照片
  、函暨職務報告、國立臺灣大學醫學院附設醫院精神鑑定報告
  書等證據資料而分別認定上訴人有本件放火犯行，以及其並無
  刑法第19條規定之適用等旨（見原判決第5 至16、18至20頁）
  ，原審認上訴人本件犯罪之事證已明，未再贅為其他無益之調
  查或論述，亦難謂有調查證據職責未盡、理由不備之違誤。
㈢刑之量定，乃法律賦予法院自由裁量之事項，倘於科刑時，已
  以行為人之責任為基礎，並斟酌刑法第57條所列各款事項，而
  未逾越法定刑度，即難謂違法。原判決撤銷第一審之科刑判決
  ，改判於科刑時，業已說明就檢察官起訴上訴人想像競合犯殺
  人未遂部分，不另為無罪之諭知，且本件係以上訴人犯放火燒
  燬現供人使用之住宅未遂、放火燒燬他人所有物等罪之責任為
  基礎，對其之品行、智識程度、生活狀況、犯罪之動機、目的
  、手段、所生損害及犯罪後之態度等刑法第57條所定科刑輕重
  應審酌之事項加以審酌（見原判決第26頁），改判較第一審為
  輕之刑度。核原判決之科刑，並無理由不備，亦無逾越法定刑
  度、濫用量刑職權之情事，自不得率指為違法。
上訴人之上訴意旨並未依據卷內訴訟資料，具體指摘原判決有
  何違背法令之情形，仍執前詞，泛稱：原審既認上訴人不構成
  殺人未遂，卻未對上訴人減刑，本件非上訴人放火，也無從證
  明有火災，係屬造假之案件，檢察官未負舉證責任、辯論，有
  未經檢察官陳述而審判之違法，原審除對上訴人密集且疲勞訊
  問外，又未依上訴人聲請勘驗警詢筆錄之錄影錄音，及傳喚精
  神科醫師到庭解說與對質等語，僅就原審採證認事、量刑適法
  職權行使及原判決已明白論斷之事項，再為爭執，核與法律規
  定得為第三審上訴理由之違法情形不相適合。另依刑事訴訟法
  第388 條規定，同法第31條關於強制辯護案件與指定辯護人之
  規定，於第三審之審判不適用之。上訴人上訴本院請求為其指
  定辯護人，因本案無經言詞辯論之必要，不予斟酌，附此敘明
  。
綜上，應認上訴人之上訴為違背法律上之程式，予以駁回。
據上論結，應依刑事訴訟法第395條前段，判決如主文。
中    華    民    國   111    年    2     月    10    日
                  刑事第四庭審判長法  官  林  立  華  
                                  法  官  謝  靜  恒  
                                  法  官  林  瑞  斌  
                                  法  官  王  敏  慧  
                                  法  官  李  麗  珠  
本件正本證明與原本無異
                                  書記官
中    華    民    國   111    年    2     月    15    日